臺灣高等法院臺中分院刑事判決　　　 100年度上訴字第2007號
上　訴　人
即　被　告　張宜弘
上列上訴人即被告因違反毒品危害防制條例案件，不服臺灣彰化
地方法院100年度訴緝字第46號中華民國100年8月3日第一審判決
（起訴案號：臺灣彰化地方法院檢察署99年度毒偵字第543號）
，提起上訴，本院判決如下：
    主  文
上訴駁回。
    理  由
一、按依刑事訴訟法第350條、第361條、第362條、第367條規定
    ，不服地方法院之第一審判決而上訴者，須提出上訴書狀，
    並應敘述具體理由，為上訴必備之程式；其所提出之書狀未
    敘述上訴理由，或僅曾以言詞陳述上訴理由者，均應於上訴
    期間屆滿後20日內補提理由書於第一審法院。第一審法院經
    形式審查，認逾期未補提上訴理由者，應定期間先命補正；
    逾期未補正者，為上訴不合法律上之程式，應以裁定駁回。
    倘已提出上訴理由，但所提非屬具體理由者，或已上訴但未
    提上訴理由，經審判長定期間補正仍未補正者，則應由第二
    審法院以上訴不合法律上之程式，判決駁回。而所謂具體理
    由，必係依據卷內既有訴訟資料或提出新事證，指摘或表明
    第一審判決有何採證認事、用法或量刑等足以影響判決本旨
    之不當或違法，而構成應予撤銷之具體事由，始克當之（例
    如：依憑證據法則具體指出所採證據何以不具證據能力，或
    依憑卷證資料，明確指出所為證據證明力之判斷如何違背經
    驗、論理法則）；倘僅泛言原判決認定事實錯誤、違背法令
    、量刑失之過重或輕縱，而未依上揭意旨指出具體事由，或
    形式上雖已指出具體事由，然該事由縱使屬實，亦不足以認
    為原判決有何不當或違法者（例如：對不具有調查必要性之
    證據，法院未依聲請調查亦未說明理由，或援用證據不當，
    但除去該證據仍應為同一事實之認定），皆難謂係具體理由
    ，俾與第二審上訴制度旨在請求第二審法院撤銷、變更第一
    審不當或違法之判決，以實現個案救濟之立法目的相契合，
    並節制濫行上訴（最高法院97年度台上字第892號刑事判決
    意旨參照）。
二、本件上訴人即被告張宜弘（下稱被告）於民國100年8月19日
    向原審法院提出上訴書狀，惟未記載上訴理由，至100年8月
    29日補提上訴理由狀，核其記載之上訴理由略為：原判決於
    主文欄及事實欄中將被告姓名張宜弘，誤寫成「張宜宏」，
    嚴重錯誤，又沒有適時來函更正，實屬違法判決。又判決事
    實認被告於99年2月24日某時施用海洛因一次，但集合犯之
    要件為：同一行為連續反覆使用之，被告吸食海洛因時間上
    從沒有間斷過，跟100年度訴緝字第47號判決認定於99年3月
    24日某時、99年4月4日下午3時許施用海洛因一次，應屬同
    一行為，因為一級毒品海洛因是有成癮性，在時間上沒間斷
    過，為何法院只問被告最後一次時間點，現行法令採一罪一
    判，然吸食毒品有成癮性，時間上沒間斷過，二罪所做判決
    實屬同一行為，一行為竟判成三罪，有未盡調查之違誤，請
    依法撤銷原判決，以符法制等語。
三、本院查：
  (一)被告因不服上開臺灣彰化地方法院之第一審判決，而於前述
    時間具狀敘明理由向原審法院提起上訴，則依刑事訴訟法第
    361條第2項之規定、該條項立法修正理由及上揭最高法院判
    決意旨，被告倘已提出上訴理由，但所提非屬具體理由者，
    即應由第二審法院以上訴不合法律上之程式，以判決駁回之
    ；且上訴理由之具體與否係屬第二審法院審查範圍，不在命
    補正之列（參見法院辦理刑事訴訟案件應行注意事項第162
    點）。
  (二)又原審認被告係犯施用第一級毒品罪，累犯，而處有期徒刑
    9月，已詳敘其憑認被告確有上開犯行之證據及理由，核其
    採證認事及用法，並未違反一般經驗法則、論理法則與證據
    法則，所為量刑亦屬妥適，尚無違背罪刑相當原則及比例原
    則，先予敘明。而被告雖以前開理由提起上訴，惟查：1.原
    判決確將被告姓名誤載為「張宜宏」，然此顯係誤寫，而不
    影響於全案情節及判決之本旨，且業經原審於100年9月1日
    以裁定更正，並送達被告（見原審卷第80、86頁），而無不
    合，即無被告所謂判決違法之問題。2.又學理上所謂之「集
    合犯」，係一種構成要件類型，亦即立法者針對特定刑罰規
    範之構成要件，已預設其本身係持續實行之複次行為，具備
    反覆、延續之行為特徵，將之總括或擬制成一個構成要件之
    「集合犯」行為，此種犯罪以反覆實行為典型、常態之行為
    方式，具侵害法益之同一性，因刑法評價上為構成要件之行
    為單一，故僅包括的成立一罪。而毒品危害防制條例第10條
    第1項之施用第一級毒品罪，於95年7月1日修正刑法施行前
    ，並未被認係「集合犯」，在上開刑法修正時（或在此後）
    ，亦未經立法機關另為「集合犯」之立法。況本件係被告於
    99 年2月24日犯施用第一級毒品罪，此與其前開上訴理由中
    所稱於99年3月24日某時、99年4月4日下午3時許亦各有施用
    海洛因1次等行為，其時間、地點截然可分，主觀上無從認
    係出於一次之決意，依社會通念，當以評價為數罪始較適當
    ，方符刑罰公平原則。故被告言其本件所為係屬集合犯之包
    括一罪，顯係對於集合犯之概念有所誤解。此外，被告之上
    訴理由對於原審判決究竟有何具體違法或不當之處，已毫無
    敘及。則綜據上情以觀，前揭被告之上訴理由，實未本於案
    內具體之卷證資料，或提出其他新事證，以指摘或表明第一
    審判決有何採證認事、用法或量刑等足以影響判決本旨之不
    當或違法，而可構成應予撤銷之具體事由。
四、綜上所述，被告之上訴理由既非前開說明所謂之具體理由，
    則揆諸前揭最高法院判決之意旨，及依「程序優先於實體」
    之刑事訴訟法原則，本件上訴即不合法定上訴程式，而應予
    駁回，並不經言詞辯論為之。
據上論斷，應依刑事訴訟法第367條前段、第372條，判決如主文
。
中    華    民    國   100    年    10    月    11    日
            刑事第九庭  審判長法  官  江  德  千
                              法  官  陳  宏  卿
                              法  官  莊  深  淵
以上正本證明與原本無異。
如不服本判決應於收受送達後十日內向本院提出上訴書狀，其未
敘述上訴之理由者，並得於提起上訴後十日內向本院補提理由書
（均須按他造當事人之人數附繕本）「切勿逕送上級法院」。
                              書記官  陳  振  海
中    華    民    國   100    年    10    月    11    日